最　高　行　政　法　院　判　決　　　　　　　　　九十一年度判字第一四一二號
　　上　訴　人　美而美食品實業有限公司
　　代　表　人　甲○○
　　　　　　　　　　　　　　　.
　　被 上訴 人　經濟部智慧財產局
　　代　表　人　丙○○
右當事人間因服務標章事件，上訴人對於中華民國九十年四月二十五日臺北高等行政
法院八十九年度訴字第二○○八號判決，提起上訴，本院判決如左：
　　主  文
上訴駁回。
上訴審訴訟費用由上訴人負擔。
　　理  由
本件上訴人起訴主張：一、上訴人以審定第一○七○八九號「一城美又美」聯合服務
標章有違商標法第七十七條準用第三十七條第七款及第十四款規定，對之提出異議，
經被上訴人審查，為異議不成立之處分。二、上訴人早於民國七十六年以「瑞麟美又
美」圖向被上訴人申准取得註冊第三一五五二號服務標章，迄今十餘年之經營，花費
上億萬鉅資，連續於各大報章雜誌、電台等媒體以「瑞麟」二字細小直書、「美又美
」三字巨大橫書圖式刊登廣告。該「美又美」三字業為眾人所熟知，成為著名之標章
，顯非弱勢商標。三、查系爭「一城美又美」聯合服務標章，將「一城」與「美又美
」相加後，於觀念及字義並未產生整體不可分割之效果，與據以異議服務標章「瑞麟
」細小直書、「美又美」巨大橫書，在「美又美」特別被突顯下，兩標章因「美又美
」相同，確實會致消費者誤認二者出於同源，有違商標法第三十七條第十四款之規定
。三、被上訴人與原審參加人李松田雖指出「美Ｘ美」於餐飲之事業為弱勢商標圖樣
，並舉行政法院八十三年度判字第二六一一號判決為引證之說明，惟該判決所敘案情
與本件不同，依商標（服務標章）審查個案拘束原則，不得作為比附援引之論據。四
、原審參加人抄襲上訴人之「瑞麟美又美」服務標章，其所申請「得麟美又美」案，
業經被上訴人撤銷終結確定，該案兩標章都有相同「美又美」三字，與據以異議服務
標章「瑞麟美又美」、系爭服務標章「一城美又美」皆有「美又美」三字，兩案案情
相同，自應比照相同審定標準，將系爭審「一城美又美」服務標章撤銷等情，爰請判
決將再訴願決定、訴願決定及原處分均撤銷。
被上訴人則以：查系爭「一城美又美」服務標章圖樣之橫書中文「一城美又美」，與
據以異議之「瑞麟美又美」服務標章圖樣之橫書中文「瑞麟美又美」、「瑞麟美而美
」服務標章圖樣或上訴人所檢送使用證據資料上服務標章圖樣之直書中文「瑞麟」右
置橫書中文「美又美」相較，雖有相同之「美Ⅹ美」，惟「美Ⅹ美」參酌目前社會多
數西式早點餐飲業率皆使用之趨勢，在電腦中搜尋，即有八百多家，已非較引人注意
者。系爭服務標章圖樣之「一城」與據以異議服務標章圖樣上之「瑞麟」，已構成各
圖樣上較引人注意之突顯部分，觀其字形字義及讀音各不相同，異時異地隔離觀察，
難謂有使一般消費者產生混同誤認之虞，非屬近似之服務標章，自無商標法第七十七
條準用同法第三十七條第七款及第十四款規定之適用等語，作為抗辯。
原審斟酌全辯論意旨及調查證據之結果：按「相同或近似於他人著名之商標或標章，
有致公眾混淆誤認之虞者」或「相同或近似於他人先使用於同一服務或類似商品之商
標，而申請人因與該他人間具有契約、地緣、業務往來或其他關係，知悉他人服務標
章存在者」，不得申請註冊，此於服務標章亦所準用，為商標法第七十七條準用同法
第三十七條第七款前段及第十四款前段所明定。而服務標章是否近似，應就兩服務標
章隔離觀察，有無混同或誤認之虞以為斷，故服務標章圖樣在外觀、名稱或觀念上，
其主要部分之文字、圖形、記號近似，有足以引起一般消費者混同誤認之虞者，始屬
近似之服務標章。查系爭服務標章「一城美又美」圖樣（如附圖一）與據以異議之服
務標章「瑞麟美又美」圖樣（如附圖二），就兩者圖樣總體觀察，已有顯著差異。雖
其均有相同之「美又美」，然查臺灣地區西式早餐餐飲店名以「美Ｘ美」為名者甚為
普遍，此為顯著之事實，是「美Ｘ美」已成為餐飲服務業之弱勢標章圖樣。系爭服務
標章與據以異議之服務標章，經總體觀察結果，其特取部分「一城」與「瑞麟」截然
不同，異時異地隔離觀察，並無使消費者產生混淆之虞。況依行政法院八十三年度判
字第二六一一號判決亦認為被上訴人核准註冊之「巨林美又美」、「美好美」、「瑞
林美兩美」、「瑞麟美爾美」等服務標章之「美Ｘ美」，於餐飲業服務標章圖樣中為
弱勢商標圖樣。至上訴人另主張原審參加人所申請註冊之「得麟美而美」服務標章，
因與據以異議之「瑞麟美又美」服務標章近似，經被上訴人審定撤銷乙節，經查上開
服務標章，與本案情形有間，尚不得比附援引而將系爭服務標章撤銷。因將原處分及
一再訴願決定均予維持，駁回上訴人之訴，經核於法並無違背。上訴人主張：原判決
及原處分書未提上訴人數十年首創使用「美又美」之證據，是否仍不足為消費者所熟
知或不足以與其他「美Ｘ美」相區別，拘泥「美Ｘ美」是弱勢商標之錯誤論見，且與
其八十九年七月四日中台異字第Ｇ00000000號服務標章異議審定書認定「瑞
麟美又美」是著名標章之見解互相矛盾。至鈞院雖有「美Ｘ美」是弱勢商標之判決，
惟並不適用於本件是首創且為「著名」之據以異議服務標章上。縱認「美Ｘ美」是弱
勢標章，但仍具排他性之專用權利，「美又美」為上訴人首創，已臻著名，在目前早
餐市場僅「瑞麟美又美」一家的情況下，再出現其他「ＸＸ美又美」，將使消費者誤
認係出同源，有違商標法第七十七條準用同法第三十七第七款及第十四款之規定云云
。按判斷兩服務標章圖樣是否近似，應本客觀事實，以具有普通知識經驗之一般消費
者施以普通之注意，異時異地隔離觀察，有無引起混同誤認之虞以為斷。若兩服務標
章圖樣不近似，不致使公眾對其所表彰之服務來源或提供者發生混淆誤信之虞，即無
違反首揭商標法第七十七條準用同法第三十七第七款及第十四款之規定。系爭服務標
章「一城美又美」圖樣與據爭服務標章「瑞麟美又美」圖樣相較，皆有中文「美又美
」，上訴人雖主張「美又美」為其首創使用於早餐餐飲服務業，經其持續不斷地努力
與行銷，已為一般消費者所熟知，惟「美Ｘ美」於系爭審定時已因臺灣地區西式早餐
餐飲店大量以之作為服務標章圖樣之一部，而使得「美ｘ美「標章之識別性薄弱。依
商標「主要部分」比較原則，比較該二服務標章圖樣自應就中文「一城」及「瑞麟」
相互比較，由於在外觀、觀念及讀音方面，二者明顯有別，隔離觀察，應不致使公眾
對其所表彰之服務來源或提供者發生混淆誤信之虞。至上訴人所舉其他不同審定之商
標，基於商標個案審查原則，自不得援引作為本件為近似標章之依據。上訴論旨仍執
前詞，指摘原判決違法，求予廢棄，核無理由，應予駁回。
據上論結，本件上訴為無理由，爰依行政訴訟法第二百五十五條第一項、第九十八條
第三項前段，判決如主文。
中　　華　　民　　國　　九十一　　　年　　　八　　　　月　　　二　　　　日
                    最 高 行 政 法 院  第 四 庭
                                審 判 長 法  官　　　廖　政　雄
                                         法  官　　　趙　永　康
                                         法  官　　　林　清　祥
                                         法  官　　　鍾　耀　光
                                         法  官　　　姜  仁  脩
右  正  本  證  明  與  原  本  無  異
　　　　　　　　　　　　　　　　　　　　 法院書記官　蘇  金  全
中　　華　　民　　國　　九十一　　　年　　　八　　　　月　　　二　　　　日
附圖一                              附圖二
